【裁判字號】    99,易,23
【裁判日期】    990331
【裁判案由】    詐欺
【裁判全文】
臺灣桃園地方法院刑事判決                99年度易字第23號
公  訴  人  臺灣桃園地方法院檢察署檢察官
被      告  己○○
上列被告因詐欺案件，經檢察官提起公訴（98年度偵字第 16498
號、第17907 號、第18584 號、第22340 號、第23383 號、98年
度偵緝字第1595號），及移請併辦（98年度偵字第28544 號、99
年度偵緝字第64號、99年度偵字第492 號），被告於準備程序就
被訴事實為有罪之陳述，經本院合議庭裁定由受命法官改依簡式
審判程序審理，本院判決如下：
    主  文
己○○幫助意圖為自己不法之所有，以詐術使人將本人之物交付
，處有期徒刑陸月，如易科罰金，以新臺幣壹仟元折算壹日。
    事  實
一、己○○可預見某真實姓名不詳之成年人組成之詐欺犯罪集團
    ，其不自行申辦金融帳戶，而要求提供銀行帳戶之存摺、提
    款卡及密碼，係用以作為向不特定人詐欺取得財物等不法犯
    罪行為之工具，竟基於縱使該人將其帳戶用以從事詐欺取財
    之犯罪行為，亦不違反其本意之幫助犯意，於民國98年4 月
    初，在桃園縣大溪鎮○○○街60號前，將其所有之中華郵政
    股份有限公司大溪員樹林郵局帳號00000000000000號帳戶、
    渣打國際商業銀行山子頂分行帳號00000000000000號帳戶及
    臺灣新光商業銀行龍潭分行帳號0000000000000 號帳戶之存
    摺、提款卡及密碼，一併交付予某真實姓名不詳之成年人，
    任由其作為詐欺取財之工具。嗣該不詳姓名之成年人所屬詐
    欺犯罪集團成員，乃意圖為自己不法之所有，基於詐欺取財
    之犯意聯絡，先後於附表所示之時間，以附表所示之方法詐
    騙被害人辛○○、戊○○、丙○○、癸○○、壬○○、林瓊
    茹、乙○○、子○○、庚○○、甲○○、丁○○，致上開被
    害人不疑有他，分別依指示將款項匯入如附表所示己○○之
    上開帳戶內，且各該款項隨即由詐欺犯罪集團成員以提款卡
    跨行提領一空。嗣經被害人辛○○、戊○○、丙○○、癸○○、壬○○、林瓊茹、乙○○、子○○、庚○○、甲○○、
    丁○○發覺受騙後，報警處理，經警循線查悉上情。
二、案經桃園縣政府警察局平鎮分局、臺北縣政府警察局蘆洲分
    局、臺中縣警察局霧峰分局報告，及南投縣政府警察局竹山
    分局、草屯分局、臺北市政府警察局萬華分局、臺南縣警察
    局佳里分局、臺北縣政府警察局汐止分局、臺北縣政府警察
    局土城分局分別報告臺灣南投地方法院檢察署檢察官、臺灣
    臺北地方法院檢察署檢察官、臺灣臺南地方法院檢察署檢察
    官、臺灣士林地方法院檢察署檢察官、臺灣板橋地方法院檢
    察署檢察官，呈請臺灣高等法院檢察署令轉臺灣桃園地方法
    院檢察署檢察官偵查後起訴及移請併辦。
    理  由
一、按刑事訴訟法第273條之1規定，除被告所犯為死刑、無期徒
    刑、最輕本刑為3 年以上有期徒刑之罪、或高等法院管轄第
    一審案件者外，於審判期日前之程序進序中，被告先就被訴
    事實為有罪之陳述時，審判長得告知被告簡式審判程序之旨
    ，並聽取當事人、代理人、辯護人或輔佐人之意見後，裁定
    進行簡式審判程序。經查，本件被告己○○被訴詐欺一案，
    非前開不得進行簡式審判程序之案件，業經被告於本院行準
    備程序時就被訴事實為有罪之陳述，且經法官告以簡式審判
    程序之旨，聽取被告及檢察官之意見後，爰依上開刑事訴訟
    法第273 條之1 之規定，裁定改依簡式審判程序審理，合先
    敘明。
二、上揭犯罪事實，迭據被告己○○於偵訊及本院訊問、準備程
    序、審理時坦承不諱（見99年度偵緝字第64號卷第33至35頁
    ，本院卷第35頁背面、第54頁、第60頁），並經被害人辛○○、戊○○、丙○○、癸○○、壬○○、林瓊茹、乙○○、
    子○○、庚○○、甲○○、丁○○分別於警詢指述其等遭詐
    欺之情節綦詳，此外，復有中華郵政股份有限公司桃園郵局
    98年7 月21日桃銀字第0980100799號函檢附被告上開帳戶之
    開戶基本資料及歷史交易明細表、渣打國際商業銀行股份有
    限公司山子頂分行98年4 月30日渣打商銀山子頂字第098001
    20號函檢附被告上開帳戶之開戶基本資料及歷史交易明細表
    、臺灣新光商業銀行龍潭分行98年4 月30日新光銀龍潭字第
    980042號函檢附被告上開帳戶之開戶基本資料及歷史交易明
    細表，以及被害人辛○○、戊○○、丙○○、癸○○、林瓊
    茹、子○○、庚○○、甲○○、丁○○提出之轉帳交易明細
    表各1 紙，暨露天拍賣網站、雅虎奇摩拍賣網站商品拍賣網
    頁資料等證在卷可稽，足認被告之任意性自白與事實相符。
    本案事證明確，被告上開犯行，洵堪認定，應予依法論科。
三、按刑法上之幫助犯，雖與正犯對於犯罪有共同之認識，惟是
    以幫助之意思，對於正犯資以助力，並未參與實行犯罪構成
    要件之行為者而言。本案真實姓名不詳之成年人所組成之詐
    欺犯罪集團，就上開詐欺取財犯行，有犯意聯絡與行為分擔
    ，為共同正犯，惟被告僅係基於幫助詐欺取財意思，並僅同
    時提供其所有上開3 本帳戶之存摺、提款卡及密碼，供為詐
    欺集團成員不法所得款項匯入、提領之用，係提供詐欺取財
    構成要件以外之助力，而為詐欺取財罪之幫助犯。是核被告
    所為，係犯刑法第30條第1 項前段、第339 條第1 項之幫助
    詐欺取財罪。被告基於幫助犯意，以一同時提供3 本帳戶之
    幫助行為給予助力，詐欺集團成員則先後數次詐騙被害人辛○○、戊○○、丙○○、癸○○、壬○○、林瓊茹、乙○○
    、子○○、庚○○、甲○○、丁○○等人得逞數次，雖詐欺
    集團成員施行詐騙取得多名被害人之財物，就被告而言，僅
    有一幫助行為，係一行為侵害數法益，為同種想像競合犯，
    依刑法第55條規定，應從一重之幫助詐欺取財罪處斷。被告
    所犯幫助詐欺取財罪，並依刑法第30條第2 項規定，按正犯
    之刑減輕之。檢察官雖僅就被告幫助詐欺被害人辛○○、丙○○、林瓊茹、乙○○、子○○、庚○○、甲○○、丁○○
    財物部分起訴，就被告幫助詐欺被害人戊○○、癸○○、壬○○部分未起訴，惟該未起訴部分與已起訴部分有裁判上一
    罪關係，為起訴效力所及，本院自應併予審判。爰審酌被告
    提供其前開帳戶之存摺、提款卡及密碼，幫助上開正犯用以
    作為詐欺犯罪取得款項之匯入、提領，助長不法份子之訛詐
    歪風，使執法人員難以追查詐騙集團成員之真實身分，兼衡
    被害人所受之損害，及其犯後坦認犯行等一切情狀，量處如
    主文所示之刑，並諭知易科罰金之折算標準。至被告所提供
    前開帳戶之存摺、提款卡，既經被告交予他人，且未扣案，
    該帳戶之存摺、提款卡現是否尚在不明，為免將來執行之困
    難與爭議，爰不另為沒收之諭知，附此敘明。
據上論斷，應依刑事訴訟法第273 條之1 第1 項、第299 條第 1
項前段，刑法第30條第1 項、第2 項前段、第339 條、第55條、
第41條第1 項前段，刑法施行法第1 條之1 第1 項、第2 項前段
，判決如主文。
本案經檢察官周芝君到庭執行職務。
中    華    民    國    99    年    3     月    31    日
                  刑事第五庭  法  官  劉淑玲
以上正本證明與原本無異。
如不服本判決應於收受判決後10日內向本院提出上訴書狀，並應
敘述具體理由。其未敘述上訴理由者，應於上訴期間屆滿後20日
內向本院補提理由書( 均須按他造當事人之人數附繕本) 「切勿
逕送上級法院」。
                              書記官  許婉茹
中    華    民    國    99    年    4     月    1     日
附錄本案論罪科刑依據之法條：
中華民國刑法第339條：
意圖為自己或第三人不法之所有，以詐術使人將本人或第三人之
物交付者，處5 年以下有期徒刑、拘役或科或併科1 千元以下罰
金。
以前項方法得財產上不法之利益或使第三人得之者，亦同。
前二項之未遂犯罰之。
附表：
┌─┬───┬───────────┬─────┬────┬─────┐
│編│被害人│  詐騙時間、詐騙方法  │ 匯款時間 │匯款金額│ 匯入帳戶 │
│號│      │                      │          │        │          │
├─┼───┼───────────┼─────┼────┼─────┤
│1 │辛○○│在露天拍賣網站，以賣家│98年4 月10│ 7,000元│中華郵政股│
│  │      │帳號「bellowtoo 」刊登│日下午1 時│        │份有限公司│
│  │      │不實之「Nokia 5800公司│59分許    │        │大溪員樹林│
│  │      │貨手機（含8G記憶卡）」│          │        │郵局帳號：│
│  │      │商品拍賣訊息，供買家下│          │        │0000000000│
│  │      │標，致辛○○誤信為真陷│          │        │5233號帳戶│
│  │      │於錯誤，於98年4 月10日│          │        │          │
│  │      │，以網際網路連線至該商│          │        │          │
│  │      │品拍賣網頁，下標購買商│          │        │          │
│  │      │品，並依指示匯款至賣家│          │        │          │
│  │      │所指定之帳戶內，嗣楊昇│          │        │          │
│  │      │龍遲未收到賣家寄送該商│          │        │          │
│  │      │品，始知受騙。        │          │        │          │
├─┼───┼───────────┼─────┼────┼─────┤
│2 │戊○○│在雅虎奇摩拍賣網站，以│98年4 月10│ 9,000元│中華郵政股│
│  │      │賣家帳號「a743190 」，│日下午3 時│        │份有限公司│
│  │      │刊登不實之「HTC Touch │18分許    │        │大溪員樹林│
│  │      │T7272 GPS 導航PDA 手機│          │        │郵局帳號：│
│  │      │」商品拍賣訊息，供買家│          │        │0000000000│
│  │      │下標，致戊○○誤信為真│          │        │5233號帳戶│
│  │      │陷於錯誤，於98年4 月10│          │        │          │
│  │      │日，在南投縣竹山鎮○ 段│          │        │          │
│  │      │1146號，以網際網路連線│          │        │          │
│  │      │至該商品拍賣網頁，下標│          │        │          │
│  │      │購買商品，並依指示匯款│          │        │          │
│  │      │至賣家所指定之帳戶內，│          │        │          │
│  │      │嗣戊○○遲未收到賣家寄│          │        │          │
│  │      │送該商品，始知受騙。  │          │        │          │
├─┼───┼───────────┼─────┼────┼─────┤
│3 │丙○○│在雅虎奇摩拍賣網站，以│98年4 月10│11,000元│中華郵政股│
│  │      │賣家帳號「odorby」，刊│日下午4 時│        │份有限公司│
│  │      │登不實之「Acer Aspire │37分許    │        │大溪員樹林│
│  │      │one 8.9 吋小筆電」商品│          │        │郵局帳號：│
│  │      │拍賣訊息，供買家下標，│          │        │0000000000│
│  │      │致丙○○誤信為真陷於錯│          │        │5233號帳戶│
│  │      │誤，於98年4 月10日下午│          │        │          │
│  │      │4 時30分許，在臺南縣七│          │        │          │
│  │      │股鄉光復國小辦公室，以│          │        │          │
│  │      │網際網路連線至該商品拍│          │        │          │
│  │      │賣網頁，下標購買商品，│          │        │          │
│  │      │並依指示匯款至賣家所指│          │        │          │
│  │      │定之帳戶內，嗣丙○○遲│          │        │          │
│  │      │未收到賣家寄送該商品，│          │        │          │
│  │      │始知受騙。            │          │        │          │
├─┼───┼───────────┼─────┼────┼─────┤
│4 │癸○○│在雅虎奇摩拍賣網站，以│98年4 月10│11,100元│中華郵政股│
│  │      │賣家帳號「tangopmiasui│日下午5 時│        │份有限公司│
│  │      │」，刊登不實之「 Sharp│49分許    │        │大溪員樹林│
│  │      │WX-T923 3G手機」商品拍│          │        │郵局帳號：│
│  │      │賣訊息，供買家下標，致│          │        │0000000000│
│  │      │癸○○誤信為真陷於錯誤│          │        │5233號帳戶│
│  │      │，於98年4 月10日下午 4│          │        │          │
│  │      │時15分許，在臺北縣汐止│          │        │          │
│  │      │市○○○路○ 段13號3 樓│          │        │          │
│  │      │，以網際網路連線至該商│          │        │          │
│  │      │品拍賣網頁，下標購買商│          │        │          │
│  │      │品，並依指示匯款至賣家│          │        │          │
│  │      │所指定之號戶內，嗣鄭仲│          │        │          │
│  │      │軒遲未收到賣家寄送該商│          │        │          │
│  │      │品，始知受騙。        │          │        │          │
├─┼───┼───────────┼─────┼────┼─────┤
│5 │壬○○│在雅虎奇摩拍賣網站，以│98年4 月10│ 7,700元│中華郵政股│
│  │      │賣家帳號「brianjr3」，│日下午5 時│        │份有限公司│
│  │      │刊登不實之「紅色筆電：│50分許    │        │大溪員樹林│
│  │      │Acer Aspire one 10.2吋│          │        │郵局帳號：│
│  │      │」商品拍賣訊息，供買家│          │        │0000000000│
│  │      │下標，致壬○○誤信為真│          │        │5233號帳戶│
│  │      │陷於錯誤，於98年4 月10│          │        │          │
│  │      │日下午5 時40分許，在其│          │        │          │
│  │      │臺北縣土城市○○路○ 段│          │        │          │
│  │      │116 巷1 號3 樓住家內，│          │        │          │
│  │      │以網際網路連線至該商品│          │        │          │
│  │      │拍賣網頁，下標購買商品│          │        │          │
│  │      │，並依指示匯款至賣家所│          │        │          │
│  │      │指定之帳戶內，嗣壬○○│          │        │          │
│  │      │遲未收到賣家寄送該商品│          │        │          │
│  │      │，始知受騙。          │          │        │          │
├─┼───┼───────────┼─────┼────┼─────┤
│6 │林瓊茹│在雅虎奇摩拍賣網站，以│98年4 月10│ 6,500元│中華郵政股│
│  │      │賣家帳號「wh141123」，│日晚上6 時│        │份有限公司│
│  │      │刊登不實之「95成新！! │14分許    │        │大溪員樹林│
│  │      │Sony Ericsson C905 GSM│          │        │郵局帳號：│
│  │      │四頻WCDMA 手機」商品拍│          │        │0000000000│
│  │      │賣訊息，供買家下標，致│          │        │5233號帳戶│
│  │      │林瓊茹誤信為真陷於錯誤│          │        │          │
│  │      │，於98年4 月8 日上午 9│          │        │          │
│  │      │時許，在臺中縣大里市萬│          │        │          │
│  │      │安路60號住家內，以網際│          │        │          │
│  │      │網路連線至該商品拍賣網│          │        │          │
│  │      │頁，下標購買商品，並依│          │        │          │
│  │      │指示匯款至賣家所指定之│          │        │          │
│  │      │帳戶內，嗣林瓊茹遲未收│          │        │          │
│  │      │到賣家寄送該商品，始知│          │        │          │
│  │      │受騙。                │          │        │          │
├─┼───┼───────────┼─────┼────┼─────┤
│7 │乙○○│於98年4 月12日撥打電話│98年4 月12│13,000元│渣打國際商│
│  │      │向乙○○佯稱欲販售線上│日晚上8 時│        │業銀行山子│
│  │      │遊戲帳號，致乙○○誤信│許        │        │頂分行帳號│
│  │      │為真陷於錯誤，同意購買│          │        │：00000000│
│  │      │該商品，並依指示匯款至│          │        │763363號帳│
│  │      │賣家所指定之帳戶內，嗣│          │        │戶        │
│  │      │乙○○遲未收到賣家寄送│          │        │          │
│  │      │該商品，始知受騙。    │          │        │          │
├─┼───┼───────────┼─────┼────┼─────┤
│8 │子○○│在雅虎奇摩拍賣網站，以│98年4 月13│11,000元│臺灣新光商│
│  │      │賣家帳號「marukoinx198│日下午2 時│        │業銀行龍潭│
│  │      │4 」，刊登不實之「近全│54分許    │        │分行帳號：│
│  │      │新46型SonyKDL-46W400液│          │        │0000000000│
│  │      │晶電視」商品拍賣訊息，│          │        │826號帳戶 │
│  │      │供買家下標，致子○○誤│          │        │          │
│  │      │信為真陷於錯誤，於98年│          │        │          │
│  │      │4 月13日下午2 時39分許│          │        │          │
│  │      │，在臺北市松山機場內，│          │        │          │
│  │      │以網際網路連線至該商品│          │        │          │
│  │      │拍賣網頁，下標購買商品│          │        │          │
│  │      │，並依指示匯款至賣家所│          │        │          │
│  │      │指定之帳戶內，嗣子○○│          │        │          │
│  │      │遲未收到賣家寄送該商品│          │        │          │
│  │      │，始知受騙。          │          │        │          │
├─┼───┼───────────┼─────┼────┼─────┤
│9 │庚○○│於98年4 月13日中午12時│98年4 月13│ 6,500元│臺灣新光商│
│  │      │30分許，撥打電話向傅司│日下午4 時│        │業銀行龍潭│
│  │      │宇佯稱其之前在網路購物│45分許    │        │分行帳號：│
│  │      │之付款方式設定有誤，需│          │        │0000000000│
│  │      │操作自動櫃員機更正，致│          │        │826號帳戶 │
│  │      │庚○○誤信為真陷於錯誤│          │        │          │
│  │      │，依指示操作自動櫃員機│          │        │          │
│  │      │，而匯款至其指定之帳戶│          │        │          │
│  │      │內。                  │          │        │          │
├─┼───┼───────────┼─────┼────┼─────┤
│10│甲○○│在雅虎奇摩賣網站，以賣│98年4 月13│ 7,000元│臺灣新光商│
│  │      │家帳號「radio1207 」，│日下午5 時│        │業銀行龍潭│
│  │      │刊登不實之「WII 主機、│14分許    │        │分行帳號：│
│  │      │WII Fit 平衡板」商品拍│          │        │0000000000│
│  │      │賣訊息，供買家下標，致│          │        │826號帳戶 │
│  │      │甲○○誤信為真陷於錯誤│          │        │          │
│  │      │，於98年4 月13日下午 4│          │        │          │
│  │      │時20分許，以網際網路連│          │        │          │
│  │      │線至該商品拍賣網頁，下│          │        │          │
│  │      │標購買商品，並依指示匯│          │        │          │
│  │      │款至賣家所指定之帳戶內│          │        │          │
│  │      │，嗣甲○○遲未收到賣家│          │        │          │
│  │      │寄送該商品，始知受騙。│          │        │          │
├─┼───┼───────────┼─────┼────┼─────┤
│11│丁○○│在雅虎奇摩拍賣網站，以│98年4 月13│ 6,000元│臺灣新光商│
│  │      │賣家帳號「s880023 」，│日晚上9 時│        │業銀行龍潭│
│  │      │刊登不實之「AcerAspire│30分許    │        │分行帳號：│
│  │      │one 8.9 吋小筆電」商品│          │        │0000000000│
│  │      │拍賣訊息，供買家下標，│          │        │826號帳戶 │
│  │      │致丁○○誤信為真陷於錯│          │        │          │
│  │      │誤，於98年4 月13日，在│          │        │          │
│  │      │桃園市○○路914 號10樓│          │        │          │
│  │      │之2 住家內，以網際網路│          │        │          │
│  │      │連線至該商品拍賣網頁，│          │        │          │
│  │      │下標購買商品，並依指示│          │        │          │
│  │      │匯款至賣家所指定之帳戶│          │        │          │
│  │      │內，嗣丁○○遲未收到賣│          │        │          │
│  │      │家寄送該商品，始知受騙│          │        │          │
│  │      │。                    │          │        │          │
└─┴───┴───────────┴─────┴────┴─────┘

司法院資訊處製作；財團法人民間司法改革基金會備份。
